【裁判字號】    98,易,1536
【裁判日期】    990112
【裁判案由】    竊盜
【裁判全文】
臺灣臺南地方法院刑事判決              98年度易字第1536號
公  訴  人  臺灣臺南地方法院檢察署檢察官
被      告  甲○○
                    （另案羈押臺灣臺南看守所）
上列被告因竊盜案件，經檢察官提起公訴（九十八年度偵字第九
五二二號、第一三六四三號），本院判決如下：
    主  文
甲○○犯竊盜罪，累犯，處有期徒刑捌月。
其餘被訴部分均無罪。
    事  實
一、甲○○前有多項妨害自由、違反毒品危害防制條例等案件，
    最近一次係於民國九十三年間因違反毒品危害防制條例案件
    ，經本院於九十四年二月二十五日以九十四年簡字第九五號
    判決處有期徒刑三月，如易科罰金，以銀元三百元折算一日
    確定，於九十四年七月二十日縮刑期滿，於翌日因徒刑執行
    完畢出監，竟不知悛悔正當做人。
二、甲○○於民國九十八年七月三日凌晨至該日四時許間之某時
    ，在臺南市○○路一三八號旁，見張志光所有車號六六００
    —ＲＫ號自小客車（國瑞牌、一四九七西西、引擎號碼：Ｘ
    五六九二六０號）停放在該處，竟基於意圖為自己不法所有
    之犯意，以不詳方式將該車左側前方近後視鏡處之車窗破壞
    （毀損部分未據告訴），伸手開啟車門後即持自備鑰匙發動
    車輛而竊取該車得手，並為避免發覺，將該車於四時三十五
    分許，停放置位於臺南縣歸仁鄉○○○街二八巷二一弄二四
    號前空地處，並於同日下午五時十五分許，前往該處以自備
    鑰匙開啟車門進入駕駛座處欲發動車輛離開時，適為埋伏該
    處之臺南縣警察局歸仁分局媽廟派出所員警發覺，立即上前
    逮捕甲○○，並扣得甲○○所持有欲開啟車輛之車鑰匙一支
    ，而查悉上情。
三、案經張志光訴請臺南縣警察局歸仁分局報請臺灣臺南地方法
    院檢察署檢察官偵查起訴。
    理  由
壹、有罪部分：
  一、證據能力：
  （一）按被告以外之人於審判外之陳述，雖不符刑事訴訟法第
        一百五十九條之一至之四之規定，而經當事人於審判程
        序同意作為證據，法院審酌該言詞陳述或書面陳述作成
        時之情況，認為適當者，亦得為證據。當事人、代理人
        或辯護人於法院調查證據時，知有第一百五十九條第一
        項不得為證據之情形，而未於言詞辯論終結前聲明異議
        者，視為有前項之同意。刑事訴訟法第一百五十九條之
        五定有明文。其立法意旨在於傳聞證據未經當事人之反
        對詰問予以核實，原則上先予排除，惟若當事人已放棄
        反對詰問權，於審判程序中表明同意該等傳聞證據可作
        為證據；或於言詞辯論終結前未聲明異議，基於尊重當
        事人對傳聞證據之處分權，及證據資料愈豐富，愈有助
        於真實發見之理念，且強化言詞辯論主義，使訴訟程序
        得以順暢進行，上開傳聞證據亦均具有證據能力。證人
        邱旭田於警詢及偵查中之供述，證人邱旭田於警詢中之
        陳述，均係被告以外之人於審判外之言詞陳述，檢察官
        及被告於本院審理時，經提示並告以要旨，知有刑事訴
        訟法第一百五十九條第一項不得為證據之情形，但均表
        示不爭執證據能力，復未於言詞辯論終結前聲明異議，
        本院審酌上開證據並非公務員違法取得，亦無證據力明
        顯過低之情形，復經原審於審判期日就上開證據進行調
        查、辯論，依法有證據能力。
  （二）其餘憑以認定被告犯罪事實之非供述證據（詳後述），
        查無違反法定程序取得之情，依同法第一百五十八條之
        四規定反面解釋，亦具證據能力。
  二、本院得心證之理由：
  （一）訊據被告固不否認於上開時間持鑰匙至前述地點開啟車
        號六六００—ＲＫ自小客車之車門入內並發動引擎即為
        警查獲等情不諱，惟矢口否認有何竊取前述車輛之犯行
        ，辯稱：於九十八年七月三日當天在中山路附近的檳榔
        攤處，綽號「南仔」之成年男子來找伊，請伊幫忙開車
        ，並將扣案鑰匙交給伊，伊就依「南仔」之指示騎乘機
        車至臺南縣歸仁鄉○○村○○○街二八巷二一弄二四號
        前空地處幫忙開車，是要開到前面去等「南仔」，伊不
        知該車輛是否為「南仔」的，也不知是否為「南仔」所
        竊取得的，「南仔」為何不自己開車，伊並沒有問，也
        不清楚，伊只是幫「南仔」開車而已，伊不知「南仔」
        的真實姓名，也無法聯絡到「南仔」云云。
  （二）經查：
    １、證人即被害人張志光所有車號六六００—ＲＫ自小客車
        ，於九十八年七月三日凌晨許停放在位於臺南市○○路
        一三八號路旁，於是日下午二時許，欲前往駕車使用時
        發現失竊；於是日下午五時許，被告持自備鑰匙一支至
        臺南縣歸仁鄉○○○街二八巷二一弄二四號前空地處，
        開啟該車車門，並於發動引擎時，為埋伏員警逮捕，並
        扣得被告所持以開啟車輛之鑰匙一支乙節，有證人張志
        光、證人即臺南縣歸仁分局德南派出所巡官蔡鳴峻分別
        證述明確（見警卷第十三頁至第十四頁調查筆錄、偵查
        卷第十八頁至第二十頁、第一０二頁至第一０三頁訊問
        筆錄），並有臺南縣警察局歸仁分局搜索、扣押筆錄、
        扣押物品目錄表、內政部警政署警政ｅ網通受理報案ｅ
        化平臺系統失車—唯讀案件基本資料均在卷可憑，且為
        被告所不爭執，堪信為真實。
    ２、又車號六六００—ＲＫ號自小客車遭竊後，於九十八年
        七月三日凌晨四時三十五分二十六秒行經臺南縣歸仁鄉
        ○○○街二八巷八三號處，並將該車停放置在臺南縣歸
        仁鄉○○○街二八巷二一弄二四號前空地處，而被告於
        同日下午五時許，騎乘車號ＷＢＪ—八四三號重型機車
        欲至上開地開車時，在臺南縣歸仁鄉○○路○段與大廟
        一街口路口處為路口設置監視器拍攝乙節，有翻拍相片
        共三幀在卷可憑。
    ３、被告雖否認該車為其所竊取，並以前詞為辯，但觀被告
        於警詢中先陳：「‧‧‧（問：你所持之自備車鑰匙是
        何人所有？該車鑰匙有何用途？）是一位綽號『南仔』
        之男性所有，他叫我幫他開車開去給別人，該車鑰匙可
        以打開車鎖及發動車子引擎。（問：你所聲稱之綽號南
        仔之年籍為何？如何聯絡？認識多久？見過幾次面？）
        我不知道。我不知道。認識約二個月。見過三次面。（
        問：如以聲稱不知道如何聯絡綽號南仔，那為何你聲稱
        該自備車鑰匙是該人所給你？）因為我於九十八年七月
        三日下午四時許，在臺南縣歸仁鄉○○路旁一間檳榔攤
        前遇到他。（問：如你聲稱該綽號南仔請你將失竊車輛
        開去給別人，請問當時你有無發覺車子可能為贓車，你
        當時有無問他，有無酬金？）我有懷疑車子為贓車，我
        沒有問他（指南仔），沒有酬金。（問：如你聲稱當時
        你懷疑車子為贓車，那為何你又要去當他將車子開給別
        人，為何你懷疑車子為贓車，但為何你不問他是否為失
        竊車輛？當時他有無囑咐要將車子開往何處或有無其他
        用途？）他只叫我幫他開另一輛車子，他自己一人開不
        完，我認為開一開就可以趕快回家了，他沒講，我也沒
        問。（問：如你聲稱你在歸仁鄉○○路檳榔攤前遇見該
        綽號南仔，請問當時他駕駛何車輛，車內有幾人，車內
        的人你是否認識？）他當時是在一部黑色國瑞轎車內，
        他被別人載，車內有二人，車內二個男子我只認識綽號
        南仔之男子。（問：如你聲稱該綽號南仔他被別人載，
        那為何他又請你去幫他駕駛失竊自小客車給別人？）我
        不知道，他說請我開另一臺灰色轎車〈六六００—ＲＫ
        〉，他開不完。（問：當時你持自備鑰匙前來案發地點
        駕駛該贓車時，該綽號南仔有無駕駛黑色國瑞自小客車
        與你一同前來？）我自己騎機車至現場，該黑色國瑞自
        小客車自行前來案發地點。（問：該綽號南仔請你將失
        竊車輛開給別人時，當時他有無與你相約等候之地點？
        ）他有跟我說他會在停放失竊車輛地點旁的道路，他會
        在路邊等我。（問：警方於現場逮捕你時，見其黑色國
        瑞自小客車在該空地旁道路來回徘徊，而經警方前往查
        緝該車內之人，卻遭該車輛衝撞警方後逃逸，經警方查
        證該車牌為五二五０—ＷＴ，請問你所聲稱之南仔拿鑰
        匙給你時，是否乘坐該車輛？）他當時有乘坐在該車內
        ，車牌我沒有記，是警方提供我才知道。‧‧‧（問：
        如你前述聲稱，你與該綽號南仔之人只見過三次面，但
        不知如何聯絡，請問你前三次都是如何見面？）我都在
        歸仁鄉的釣蝦場內不期而遇。‧‧‧」等語；於檢察官
        偵查中復稱：「‧‧‧我朋友南仔拿一支鑰匙給我叫我
        去開車，‧‧‧我昨天下午四點多在歸仁鄉○○路的檳
        榔攤遇到南仔，他叫我，我當時騎機車才喝完啤酒出來
        ，他叫我幫他開一臺車給別人，‧‧‧他叫我開去外面
        的路邊等他，他自己開一臺車幫我帶路。‧‧‧五二五
        ０—ＷＴ車上有一個人開車載南仔。‧‧‧」、「‧‧
        ‧南仔矮矮、黑黑、瘦高，當天他坐在乘客座，還有另
        一個人開車。當天我自己騎機車到現場，南仔有報路給
        我。南仔沒有帶我去。南仔叫我開出去路邊等。南仔沒
        有說那邊停幾臺車。叫我開一臺灰色的車子。」、「你
        於本所製作第二次筆錄中聲稱，你在臺南縣歸仁鄉○○
        路旁一間檳榔攤遇到綽號南仔之人，且該南仔當時乘坐
        一部黑色國瑞轎車，並持鑰匙給你去開失竊汽車，經警
        方調閱路口監視器中發現，你於九十八年七月三日下午
        五時二分五十九秒行經臺南縣歸仁鄉○○○街三八巷口
        內準備進入案發現場，請問當時影片翻拍相片是否為你
        無誤，另於影片時間九十八年七月三日下午五時三分二
        十二秒，有輛黑色國瑞轎車（五二五０—ＷＴ）行經臺
        南縣歸仁鄉○○○街一０三巷口並於案發現場徘徊，請
        問該自小客車是否為南仔所乘坐之轎車？）是我無誤。
        該南仔就是乘坐於該汽車內（五二五０—ＷＴ）」、「
        ‧‧‧（問：認識王建盛？）不認識。（問：九十八年
        七月三日下午四時五十九分，你騎一臺機車至臺南縣歸
        仁鄉○○路○段與大廟一街口拿什麼東西給何人？）我
        拿一包芒果至廟口給「龍仔」的朋友，他說他朋友開一
        臺黑色ＴＯＹＯＴＡ車，拿完我就走了。‧‧‧」等語
        ；於本院審理時改陳：「‧‧‧（問：跟『南仔』總共
        見過幾次面？）見過三、四次。（問：見面的地點是否
        相同？）沒有，有一次在後壁厝飲酒，有一次在歸仁鄉
        ○○路路邊交鑰匙給我，還有一次在釣蝦場，就這樣而
        已。‧‧‧（問：南仔是如何跟你說的？）他跟我講一
        個地方，說有一輛灰色自小客車，請我去把車開出來，
        開道路上，他會在那邊等。（問：南仔如何去歸仁中山
        路路邊？）他讓別人載去的。（問：南仔既然有別人載
        他，為何不讓剛人載他去現場開車就好，為何要你把車
        開車出去？）他叫我幫他開車，我沒有問很多。（問：
        你騎車時『南仔』乘坐的車子有無跟在你後面？）我沒
        有注意。（問：你說『南仔』要你把車開出來，他會在
        路邊等，為何連他的車子有沒有跟你過去你都不清楚，
        要如何跟他約定交車？）他就叫我去前面等而已。‧‧
        ‧（問：你沒有跟人講話，該自小客車的車主如何會將
        車輛停在路口，並打開後車廂讓你放入芒果？）當時要
        把水果拿給綽號「良仔」的朋友，但他說沒有空，但有
        朋友要到歸仁，他的朋友我不認識，『良仔』跟我說他
        的朋友到位了就是廟口那邊，『良仔』有跟那位朋友說
        我騎機車，我到之後對方就將車輛後行李箱打開，我就
        拿芒果放後行李箱。（問：你當時回答說相片中該輛車
        子的人就是『南仔，他下來把鑰匙交給我』有何意見？
        ）我有這樣說沒錯，因為當時警察一直說是這輛車，警
        察就對我兇，我就說是。‧‧‧」等語（分別見警卷第
        四頁至第六頁調查筆錄、偵查卷第八頁至第九頁、第二
        十六頁至第二十八頁、第八一頁至第八二頁訊問筆錄、
        第四十八頁至第四十九頁調查筆錄，本院刑事卷九十八
        年十二月二十二日審判筆錄），據被告前開先後所陳，
        雖均稱綽號「南仔」之人交付扣案鑰匙央求被告前往開
        車，但被告陳述亦有先後不一情形，即有關南仔為何要
        求被告前往幫忙開車事宜，被告先稱因南仔稱一人開不
        完等語，復改稱不知綽號「南仔」之人為何要求其開車
        之原因等語，另有關被告與綽號「南仔」之人曾在何處
        見過面，被告於警詢中稱均在釣蝦場遇到綽號「南仔」
        之人等語，於檢察官偵查中改稱一次是在歸仁釣蝦場，
        一次是在歸仁鄉路邊，一次是在歸仁的檳榔攤遇到等語
        ，於本院審理中再改稱：與南仔見面地點均不同，一次
        是在釣蝦場，一次是在後壁厝飲酒，一次就是在歸仁鄉
        ○○路路邊將鑰匙交給伊等語；有關被告如何至現場駕
        駛車輛部分，被告於警、偵訊中陳述由「南仔」自己開
        一臺車幫其帶路等語，但於本院審理時改稱：南仔事前
        有報路給伊等語，及有關綽號「南仔」之男子是否即為
        乘坐在國瑞廠牌、車號五二五０—ＷＴ自小客車車內乘
        客座處部分，於警、偵訊中先稱：綽號「南仔」之人當
        時乘坐在該車內等語，且於警方調閱出監視錄影帶翻拍
        列印車號五二五０—ＷＴ號自小客車之相片後，被告亦
        陳：該車（五二五０—ＷＴ）就是伊所講當時綽號南仔
        之人坐在該車內，並將鑰匙交給伊去開車等語，但檢察
        官嗣後偵查中改稱：九十八年七月三日下午四時五十九
        分許，是拿芒果至廟口給綽號「龍仔」的朋友，他朋友
        開一臺國瑞廠牌黑色轎車，至現場後，不知是否該臺車
        跟著伊，因伊去開車時就被警察壓制等語，於本院審理
        時再改陳：伊於警詢中確實有指認綽號南仔之人乘坐在
        車號五二五０—ＷＴ自小客車車內，但是因為警察一直
        說就是這輛車，伊就說是等語，是被告所述前開內容，
        前後不一，已有可疑，同時觀被告陳述由綽號南仔之人
        交付鑰匙委託開車，但有關該綽號「南仔」之真實姓名
        、年籍、住所、電話等內容，被告均表示不知情，且自
        被告所陳，該名「南仔」當時由他人駕車負載，為何不
        自行前往駕車，而需被告幫忙開車；且開車路途僅係將
        車輛從空地處開出至路口，則又何需勞煩被告前往開車
        ；再者，被告所持鑰匙並非原廠鑰匙，現場究竟停放幾
        臺車輛，被告均無從知悉，如何在委託者不在場，被告
        竟可在數輛車中尋得委託人所欲開啟之車輛而順利駕車
        ；以及該綽號「南仔」之人已由他人駕車附載，當可直
        接附載被告前往駕車，何需被告獨自騎乘機車一人前往
        協助駕車後，再由對方開車載回原地再讓被告騎乘其個
        人機車離開等內容均有可疑，且與常情不符，被告此部
        分所陳尚難遽信。
    ４、並查，警方就該車號六六００—ＲＫ自小客車進行勘查
        ，發現該車左側前方近後視鏡處小玻璃遭不詳方式擊破
        ，該車駕駛座下方電源線亦有遭拆除情形，有臺南縣警
        察局歸仁分局現場勘查車號六六００—ＲＫ自小客車照
        片共十四幀附於偵查卷可按，且警方至被告住處搜索並
        扣得車鑰匙三支（其中一支為廠牌三菱車輛之原廠遙控
        車鑰匙，另二支均為自備鑰匙）、ＴＯＹＯＴＡ廠牌引
        擎開關整組一組、引擎啟動線組三組、引擎啟動插頭電
        線一粒、引擎鎖仁一粒等物，且證人蔡鳴峻於檢察官偵
        查中證稱：查獲本案是因有民眾報案表示，常有ＴＯＹ
        ＯＴＡ  ＡＬＴＩＳ車輛停放在該處所前，早上或下午
        就會有人去牽車，這種情形已經發生很多次了，伊等人
        就去現場看，到現場看到二臺車，一部白色的，一部是
        灰色的，二部車輛車窗都有被破壞，當時查資料還沒有
        人報失竊，但研判是失竊車，當天上午十點多，一臺車
        輛先通報為失竊車，另一部下午通報為失竊車，伊等人
        就埋伏在現場，七月三日當天下午五點多由被告來牽車
        ，被告騎乘機車到現場，直接拿鑰匙去開車門，並坐入
        駕駛座處，將鑰匙插入要發動引擎，但無法發動，伊等
        人即上前逮捕被告。被告所持鑰匙並非原廠鑰匙而是自
        備鑰匙，勘查該車六六００—ＲＫ自小客車發現電源被
        拆，是鑰匙無法發動時，竊嫌就會接線，不用鑰匙，以
        此方式引擎就可以發動，沒有鑰匙的人就可以這種方式
        發動，之後前往被告住處進行搜索，有發現幾個開關，
        叫引擎啟動線組，在被告住處還有查扣到引擎開關及鎖
        仁，車子接頭上接上，鑰匙插進去就可以發動，其餘物
        品均為鎖仁的不同零件，這些物品除了發動引擎外，沒
        有其他用途，此部分均有詢問專業過修車廠師傅才得知
        ，故研判被告有在研究如何發動引擎等語（見偵查卷第
        一０二頁至第一０三頁訊問筆錄），並有臺南縣警察局
        歸仁分局搜索、扣押筆錄、扣押物品目錄表、現場勘查
        及搜索被告住處現場照片等資料均在卷可佐。
    ５、據前，可認被告確實掌握、管理得以開啟被害人張志光
        失竊之車號六六００—ＲＫ號自小客車之鑰匙，並知悉
        該車輛放置在上開處所，而獨自一人前往開啟車門發動
        車輛，可認該失竊車輛不僅為被告掌控與管理，亦可認
        被告所竊取無訛。
    ６、綜上，被告前開所辯，僅係事後畏罪卸責之詞，不足採
        信，被告此部分竊盜犯行洵堪認定。
  （三）核被告甲○○所為，係犯刑法第三百二十條第一項竊盜
        罪。被告有前開事實欄所載之前科及執行完畢紀錄，並
        有卷附臺灣高等法院被告全國前案紀錄表一份可憑，是
        被告於前案執行完畢後，五年內再故意犯本件最重本刑
        為有期徒刑以上之罪，為累犯，應依刑法第四十七條第
        一項規定加重其刑。爰審酌被告素行不佳，不知尊重他
        人財產權益，任意竊取被害人使用之車輛之犯罪動機、
        目的、手段，造成被害人之損失與困擾，及犯後否認犯
        行之態度等一切情狀，量處如主文所示之刑。
  （四）扣案鑰匙一支，雖為被告持為竊取車輛使用之物，但被
        告否認為其所有，據卷內證據資料，亦無從認為被告所
        有；另扣案之行動電話二具（所配ＳＩＭ卡分別為：0
        000000000號、0000000000號）、
        車輛鑰匙三支（其中二支為自備車鑰匙，另一支為廠牌
        三菱車輛之原廠鑰匙）、ＴＯＹＯＴＡ廠牌引擎開關整
        組一組、引擎啟動線組三組、引擎啟動插頭線組、引擎
        鎖仁各一粒等物，則雖經被告坦承為其所有，但否認為
        其行竊使用之物，據卷內證據資料亦無法認定為供被告
        犯行使用之物，故均不另為沒收之諭知，附此說明。
貳、無罪部分：
  一、公訴意旨並以：被告甲○○意圖為自己或第三人不法之所
      有，於民國九十八年六月十九日上午七時三十分許，在臺
      南市○區○○路七五０巷路口處，以不詳之方式竊取被害
      人邱旭田所有車牌號碼為０四六六—ＮＲ之自用小客車，
      得手後將上開車輛駕駛至臺南縣新化鎮新和庄八號旁空地
      藏放。復意圖為自己或第三人不法之所有，於同年七月三
      日上午十時五十分前之某時，在臺南縣永康市○○路二三
      三巷與國光八街路口處，以擊破車窗並持自備鑰匙開啟引
      擎之方式竊取被害人黃于菁所有車牌號碼為三八０九—Ｗ
      Ｔ之自用小客車，得手後將上開車輛駕駛至臺南縣歸仁鄉
      ○○村○○○街二八巷二一弄二四號前空地藏放。嗣經警
      方在上開藏放地點查獲車號０四六六—ＮＲ自用小客車後
      ，於駕駛座腳踏墊採得檳榔渣，經送鑑驗比對結果，該Ｄ
      ＮＡ型別與被告甲○○相符；另車號三八０九—ＷＴ自用
      小客車，則係警方接獲民眾報案後前往上揭藏放地點埋伏
      ，於九十八年七月三日下午五時十五分許，甲○○騎乘車
      牌號碼為ＷＢＪ—八四三號之機車至現場，旋即持自備之
      鑰匙開啟六六００—ＲＫ自用小客車之車門後進入駕駛座
      轉動引擎點火開關，隨即為埋伏員警查獲，並扣得車鑰匙
      一支。經被告甲○○同意，警方於其位於臺南縣歸仁鄉○
      ○路○段三十巷十一號之住處內扣得車鑰匙三支、豐田廠
      牌引擎開關一組、引擎啟動線組三組、引擎啟動插頭電線
      一粒及引擎鎖仁一粒等物而查悉全情。
  二、按犯罪事實應依證據認定之，無證據不得認定其犯罪事實
      ，又不能證明被告犯罪者，應諭知無罪之判決，刑事訴訟
      法第一百五十四條第二項、第三百零一條第一項分別定有
      明文。而認定犯罪事實之證據，係指足以認定被告確有犯
      罪行為之積極證據而言，苟未能發現相當證據，或證據不
      足為不利於被告事實之認定時，即應為有利於被告之認定
      ，更不必有何有利之證據，亦不能以推測或擬制之方法，
      以為裁判基礎，最高法院二十九年上字第三一０五號、四
      十年臺上字第八六號、五十六年臺上字第八０七號判例意
      旨可資參照。又「認定犯罪事實所憑之證據，雖不以直接
      證據為限，間接證據亦包括在內；然而無論直接或間接證
      據，其為訴訟上之證明，須於通常一般之人均不致有所懷
      疑，而得確信其為真實之程度者，始得據為有罪之認定，
      倘其證明尚未達到此一程度，而有合理之懷疑存在時，事
      實審法院復已就其心證上理由予以闡述，敘明其如何無從
      為有罪之確信，因而為無罪之判決，尚不得任意指為違法
      」、「檢察官對於起訴之犯罪事實，應負提出證據及說服
      之實質舉證責任，倘其所提出之證據，不足為被告有罪之
      積極證明，或其指出之證明方法，無從說服法院以形成被
      告有罪之心證，基於無罪推定之原則，自應為被告無罪判
      決之諭知」，亦經最高法院著有七十六年臺上字第四九
      八六號、九十二年臺上字第一二八號判例意旨可參。再以
      告訴人之告訴，係以使被告受刑事訴追為目的，是其陳述
      是否與事實相符，仍應調查其他證據以資審認；被害人之
      陳述如無瑕疵，且就其他方面調查又與事實相符，固足採
      為科刑之基礎，倘其陳述尚有瑕疵，則在未究明前，遽採
      為論罪科刑之根據，即難認為適法，最高法院五十二年臺
      上字第一三００號、六十一年臺上字第三０九九號亦著有
      判例可資參照。
  三、公訴人指被告涉有竊取車號０四六六—ＮＲ及車號三八０
      九—ＷＴ號自小客車罪嫌，無非以被告於警、偵訊中之供
      述、告訴人邱旭田、黃于菁之指訴、證人蔡鳴俊之證述，
      及臺南縣警察局車輛尋獲電腦輸入單、內政部警政署失車
      資料、刑案現場照片、臺南縣歸仁鄉○○○街三八巷監視
      錄影器翻拍照片、臺南縣警察局鑑驗書、在被告住處扣得
      車鑰匙三之、豐田廠牌引擎開關一組、引擎啟動線組三組
      、引擎啟動插頭電線一粒，及引擎仁鎖一粒等物等資料為
      據。訊據被告坦承其曾駕駛過車號０四六六—ＮＲ自小客
      車，及於九十八年七月三日下午五時許，至臺南縣歸仁鄉
      ○○○街二八巷二一弄二四號前發動車號六六００—ＲＫ
      號自小客車，旁邊停放一輛失竊之車號三八０九—ＷＴ號
      自小客車，並為警查獲等情不諱，惟堅決否認有何竊取車
      號０四六六—ＮＲ及三八０九—ＷＴ號自小客車，辯稱：
      伊於九十八年六月底七月初左右，受綽號「南仔」友人所
      託，而駕駛車號六六００—ＲＫ號自小客車，因當時「南
      仔」開車到臺南縣歸仁路檳榔攤處，「南仔」開車來找伊
      去喝酒，由「南仔」開車到後壁厝小吃部喝酒，因「南仔
      」喝醉酒，要伊開車，由伊駕車返回歸仁路檳榔攤處，之
      後就由「南仔」開走。之後於九十八年七月三日下午四點
      左右，綽號「南仔」的友人到臺南縣歸仁鄉○○路附近檳
      榔攤來找伊，叫伊幫忙開車，就拿鑰匙給伊，伊就去大仁
      廟那邊，伊才去開另一輛車號六六００—ＲＫ號自小客車
      ，警察就來了，該二輛自小客車並非被告所竊取，被告亦
      不知該二輛車為偷來的車輛等語。
  四、經查:
  （一）被害人邱旭田所有車號０四六六—ＮＲ自小客車於九十
        八年六月十九日上午七時許，放置在位於臺南市○○路
        七五０巷路旁失竊，臺南縣警察局新化分局偵查隊於九
        十八年七月七日在臺南縣新化鎮新和庄八號旁空地查獲
        被害人邱旭田前開失竊車輛，並在該車駕駛座處採獲檳
        榔渣，經送臺南縣警察局進行ＤＮＡ鑑驗，結果認該檳
        榔渣ＤＮＡ為男性，與被告甲○○之ＤＮＡ—ＳＴＲ型
        別相同乙節，為證人即被害人邱旭田證述明確，並有臺
        南縣警察局新化分局偵查對於九十八年七月七日上午十
        時許，在上開處所查獲被害人邱旭田所有為懸掛車牌之
        自小客車、採證相片共四幀，及臺南縣警察局車輛尋獲
        電腦輸入單、臺南縣警察局於九十八年八月十四日以南
        縣警鑑字第０九八二二０一０三０號函所附鑑驗書各一
        份在卷可按，此部分亦為被告所不爭執，堪信為真實。
  （二）雖警方在上開失竊車號０四六六—ＮＲ自小客車內駕駛
        座位處查獲檳榔渣，經進行ＤＮＡ檢測，型別則與被告
        相符，及被告亦坦承為友人駕駛過該車輛等情，僅得認
        被告有駕駛過該車輛，尚難因之即遽認該車為被告所竊
        取。
  （三）又臺南縣警察局歸仁分局媽廟派出所警方查獲被告後，
        經被告同意，前往其位於臺南縣歸仁鄉○○路一段三十
        巷十一號處所進行搜索，當場在其住處內扣得車鑰匙三
        支（其中一支為廠牌三菱車輛之原廠遙控車鑰匙，另二
        支均為自備鑰匙）、ＴＯＹＯＴＡ廠牌引擎開關整組一
        組、引擎啟動線組三組、引擎啟動插頭電線一粒、引擎
        鎖仁一粒等物；而上開物品，經警方詢問專業修車廠師
        傅得知，引擎開關及鎖仁部分部分，車子接頭接上，鑰
        匙插進去後即可發動，其餘物品均為鎖仁不同零件，這
        些物品除了開引擎外，並無其他用途等情，有臺南縣警
        察局歸仁分局搜索、扣押筆錄、扣押物品目錄表各一份
        及扣案物相片三幀均附卷可按，並為證人蔡鳴峻證述明
        確（同前開偵查卷資料）。然上開物品雖為開啟車輛所
        用，但是否為被告使用開啟車號０四六六—ＮＲ及三八
        ０九—ＷＴ號自小客車車輛使用，並無進一步比對與測
        試，尚難認定，扣案之鑰匙與ＴＯＹＯＴＡ廠牌引擎開
        關整組一組、引擎啟動線組三組、引擎啟動插頭電線一
        粒、引擎鎖仁一粒等物係被告使用竊取該二輛自小客車
        使用之物，故此部分有關證人蔡鳴峻之證述與扣案物部
        分不足為不利於被告之認定。
  （四）另警方於失竊之車號三八０九—ＷＴ自小客車車輛上所
        採集指紋六枚，經排除被害人指紋後，輸入指紋電腦比
        對確認結果，並未發現有相符者部分，有內政部警政署
        刑事警察局於九十八年八月二十一日以0000000
        000號出具鑑驗書一份附於偵查卷可憑，即該失竊車
        輛上並未採獲與被告相關之指紋或其他相關物品。再觀
        警方就車號三八０九—ＷＴ自小客車進行勘查，該車係
        右前車門近後視鏡處之玻璃遭破壞，該車內駕駛方向盤
        電源啟動鎖上仍遺留竊賊所使用之鑰匙，該鑰匙無法拔
        出乙節，有勘查照片十六幀在卷可按。但該二輛自小客
        車經勘查，並未發現有遭竊嫌破壞電源線部分，亦無法
        認該車輛為被告使用扣案物行竊，或以其他方式行竊。
  （五）綜上所述，本件公訴人所舉之證據與指出之證明方法，
        尚有合理性之懷疑存在，未得使本院確信被告於前開時
        間、地點竊取車號０四六六—ＮＲ及三八０九—ＷＴ等
        二輛自小客車，自不能僅因被告前後辯解不一，及所為
        不符常情，而推測或擬制之方法，作為裁判基礎。此外
        ，本院於應依或得依職權調查證據之範圍內，復查無其
        他積極證據可資認定被告涉有此部分竊盜犯行，自屬不
        能證明被告犯罪，依法應諭知被告無罪。
據上論斷，應依刑事訴訟法第二百九十九條第一項前段、第三百
零一條第一項，刑法第四十七條第一項、第三百二十條第一項，
判決如主文。
本案經檢察官黃信勇到庭執行職務。
中    華    民    國    99    年    1     月    12    日
                  刑事第四庭  法  官  程克琳
以上正本證明與原本無異。
如不服本判決應於收受本判決後10日內向本院提出上訴書狀，並
應敘述具體理由。其未敘述上訴理由者，應於上訴期間屆滿後20
日內向本院補提理由書狀（均須按他造當事人之人數附繕本）「
切勿逕送上級法院」。
                              書記官  康紀媛
中    華    民    國    99    年    1     月    12    日
附錄本案所犯法條：
中華民國刑法第320條第1項
意圖為自己或第三人不法之所有，而竊取他人之動產者，為竊盜
罪，處5  年以下有期徒刑、拘役或 5 百元以下罰金。


司法院資訊處製作；財團法人民間司法改革基金會備份。
